【裁判字號】    90,自,24
【裁判日期】    901009
【裁判案由】    詐欺
【裁判全文】
臺灣花蓮地方法院刑事判決                              九十年度自字第二四號
    自  訴  人  丁○○
    被      告  乙○○
右列被告因詐欺案件，經自訴人提起自訴，本院判決如左：
    主  文
乙○○無罪。
    理  由
一、自訴意指略以：被告乙○○於民國八十七年六月八日以做雜貨生意需資金為由，
    向自訴人丁○○借款新台幣（下同）二十萬元，自訴人不疑有他，即交付該現金
    予被告，被告則簽發付款人為光豐地區農會信用部、面額二十萬支票一張以為擔
    保，並聲稱一個月後自訴人即可以該支票提領款項作為清償，詎料自訴人於八十
    七年七月八日持該支票兌領時，始知被告帳戶內已無任何存款，且迄今避不見面
    ，尚未給付款項，因認被告涉嫌刑法第三百三十九條第一項之詐欺罪嫌云云。
二、按犯罪事實應依證據認定之，無證據不得推定其犯罪事實。又不能證明被告犯罪
    者，應諭知無罪之判決。刑事訴訟法第一百五十四條、第三百零一條第一項分別
    定有明文。又按刑法第三百三十九條第一項詐欺罪之成立，以意圖為自己或第三
    人不法之所有，以詐術使人陷於錯誤，而將本人或第三人之物交付為要件。所謂
    以詐術使人交付，必須被詐欺人因其詐術而陷於錯誤，若其所用方法，不能認為
    詐術，亦不致使人陷於錯誤，即不構成該罪。最高法院四十六年台上字第二六Ｏ
    號著有判例可稽。
三、自訴人認被告乙○○涉有右揭犯罪，無非僅以自訴人交付之二十萬元，被告至今
    尚未償還，且簽發之支票未能兌現，並有證人甲○○、曹萬龍、丙○○可證明被
    告借款之事，驟認被告有詐欺之犯意。訊據被告乙○○固不否認向自訴人借款二
    十萬元，然辯稱：因經營雜貨店所以向自訴人借款，以前向自訴人借款均有償還
    ，本件借款時間實係在八十六年一月二十八日，並給付利息，於八十七年六月八
    日簽發本件支票，因經營不善始未如期付款，並非詐欺等語。
四、經查，本件被告向自訴人借款之時間係八十六年一月間，嗣經自訴人催討，被告
    於八十七年六月八日簽發支票，此為自訴人所是認，故自訴人自訴狀記載之借款
    時間八十七年六月八日等語應非正確，合先敘明。次查，自訴人於本次借款前，
    亦曾借款十萬元予被告，被告該次有如期還款，此經自訴人所認同，又自訴人借
    款時亦明知被告之工作係經營雜貨生意，業據自訴人到庭陳稱：「被告在做雜貨
    生意，他說需要資金週轉，向我借錢。店面開在豐濱鄉○○路二十三號，我有看
    過。」、「借錢給被告時，他生意經營的還很正常，他時常開車去批貨」、「被
    告的太太在豐濱國中唸書時，就認識我，我是先認識被告的太太，才認識被告。
    我是八十二年就知道被告在開雜貨店。利息錢被告主動付的，每期利息都有付，
    直至八十七年八月」，故自訴人過去曾有借款予被告之記錄，亦長期知被告經營
    雜貨店生意，況兩人認識非淺，足認自訴人對被告之資力、信用條件已知之甚詳
    ，卻仍同意借款予被告，堪認自訴人交付二十萬元予被告乙節，並非被告對其施
    用何詐術所致，而係自訴人充分考量被告當時資力、信用或評估還款與否之風險
    後，而交付款項。末查，被告於花蓮縣光豐地區農會開立之支票存款帳戶（四四
    八─四號）於八十七年七月十日始列為拒絕往來戶，此有該農會九十年九月七日
    花光農信字第第二○七八號函附之支票交易明細影本一份在卷可參，被告向自訴
    人借款時，尚有正常之支出或收入，故本件借款時被告尚非已陷於無資力狀態，
    是以被告借款之初，並無詐欺之犯意。至於證人曹萬龍、丙○○之證詞僅能證明
    被告確實曾向自訴人借款，而證人甲○○則證稱伊事後才知被告向自訴人借款等
    語，故渠等證詞至多僅能認定被告向自訴人借款二十萬元（此本為不爭之事實）
    ，均無法證明被告借款時向自訴人施用何詐術。故被告應僅係一時資金週轉不靈
    而致支票退票，尚與以詐術使人陷於錯誤而交付財物之詐欺罪構成要件有別。本
    件應僅係民事糾紛，宜循民事之途徑加以解決。
五、依前所述，被告確係因經營雜貨生意需要，而向自訴人借款，並無施用詐術，而
    借款當時，亦非已無償債能力，自不得僅以被告事後欠款未付之債務不履行之事
    實，而推定其有詐欺犯行。此外本院復查無其他證據，證明被告確有何詐欺犯行
    ，揆諸首揭說明，既無積極證據足證被告犯罪，依法應諭知無罪之判決。
據上論斷，應依刑事訴訟法第三百四十三條、第三百零一條第一項，判決如主文。
中      華      民國    九十      年      十      月      九      日
                              臺灣花蓮地方法院刑事庭
                                  法  官  鄭  培  麗
右正本證明與原本無異。
如對本判決不服，應於送達後十日內，向本院提出上訴狀。（應抄附繕本）告訴人或
被害人如對於本判決不服者，應具備理由請求檢察官上訴，其上訴期間之計算係以檢
察官收受判決正本之日期為準。
                                  法院書記官
中      華      民      國    九十      年      十      月      九      日


司法院資訊處製作；財團法人民間司法改革基金會備份。
